【裁判字號】    92,台上,6034
【裁判日期】    921030
【裁判案由】    殺人
【裁判全文】
最高法院刑事判決                              九十二年度台上字第六０三四號
    上  訴  人  甲○○
右上訴人因殺人案件，不服台灣高等法院台中分院中華民國九十二年八月十四日第二
審更審判決（九十二年度上重更(一)字第二六號，起訴案號：台灣台中地方法院檢察署
九十年度偵字第一七七五八號），提起上訴，本院判決如左：
    主  文
上訴駁回。
    理  由
按刑事訴訟法第三百七十七條規定，上訴於第三審法院，非以判決違背法令為理由，
不得為之。是提起第三審上訴，應以原判決違背法令為理由，係屬法定要件。如果上
訴理由狀並未依據卷內訴訟資料，具體指摘原判決不適用何種法則或如何適用不當，
或所指摘原判決違法情事，顯與法律規定得為第三審上訴理由之違法情形，不相適合
時，均應認其上訴為違背法律上之程式，予以駁回。本件上訴人甲○○上訴意旨略稱
：(一)、原判決認定被害人韓少金因不勝酒力而躺臥在現場之長椅上休憩，上訴人趁機
持長柄刈刀前往砍殺被害人頭部時，即具有殺害被害人之犯意。然證人何義雄供稱：
……至十二時左右，被害人至屋內告訴伊，其看見陳吉良與陳賢聲在土地公廟大聲爭
吵等情，堪認被害人當時並無因不勝酒力而躺臥在現場長椅上之情形，且被害人頭部
等之傷勢非重，亦堪認被害人遭砍殺之力道非猛。原審為不利上訴人之認定，於法有
違。(二)、上訴人苟有殺害被害人之犯意，必持牛角刀猛刺被害人多刀；被害人腹部之
牛角刀因未拔出，該牛角刀復無血溝，故被害人手腳均無血跡。原審不採上訴人之辯
解，復未查明該牛角刀究為何人取走及丟棄何處，於法有違等語。
惟查原判決認定上訴人有原判決事實欄所記載之殺人犯行，係以訊據上訴人供承確曾
與被害人爭奪尖刀等情是實，其雖否認有何殺害被害人之犯行，辯稱：被害人拿一把
刀子叫伊不能住在乙旨宮，伊就將被害人手中的刀子接下來，被害人乃抓住伊衣服要
將刀子搶回，且將伊手往其身上方向拉，因被害人用力過猛致伊重心不穩，刀子於兩
人跌倒時刺進被害人之肚子等語。然查依證人何義雄、盧穩吉等人所供述之內容，被
害人於案發前曾因要求上訴人搬離寄住之土地公廟一事，與上訴人發生口角，堪認上
訴人為此不滿而有殺害被害人之動機。依證人陳賢聲及上訴人所供述之情節，堪認上
訴人於案發時確曾持長柄刈刀至現場；被害人身上除腹部及眉間之傷勢外，其餘傷勢
均呈現弧形狀態，而前開長柄刈刀亦呈弧形；法務部法醫研究所民國九十一年十月十
七日法醫理字第０九一０００二八七三號函，亦認被害人頭部等處之鈍裂傷等，與前
開長柄刈刀似可符合；前開長柄刈刀所留存之血跡與被害人ＤＮＡ∣ＳＴＲ型別相同
，有內政部警政署刑事警察局九十年十一月二十九日（九０）刑醫字第一九九二六六
號鑑驗書可稽；被害人死亡時其血液中酒精濃度高達０．三五 ％（ｗ/ｖ），有內政
部警政署刑事警察局九十年十月二十二日刑鑑字第二００六三０號鑑定通知書在卷可
稽，另參酌何義雄、陳吉良、盧穩吉所分別供述之情節等情。堪認被害人於案發時已
處於深醉狀態，且因不勝酒力而倒臥在現場之長椅上沈睡，上訴人趁機持扣案之長柄
刈刀揮砍，致被害人頭部等處受鈍裂傷等，上訴人顯於斯時有殺害被害人之犯意。又
被害人屍體經檢察官督同法醫師、檢驗員相驗結果，腹部銳器創之傷口深及腹腔致腸
管破裂合併內容物脫出，且係因小腸割創傷造成腹腔內大出血而休克死亡，有驗斷書
及相驗屍體證明書可佐，參酌上訴人、證人陳吉良、何義雄、法醫師高大成等人所分
別供述之內容；法務部法醫研究所鑑定結果亦認：至少有另一銳器兇刀造成腹部之致
命傷；上訴人所繪被害人所持刀械亦屬銳器等情以觀，堪認案發時在案發現場之長桌
上確置有一牛角刀，且上訴人並係持該牛角刀猛刺被害人腹部無訛。上開牛角刀雖經
警詳細蒐查而未發現，然其無礙於本件事實之認定。苟被害人之傷勢係自為或與上訴
人奪刀時插入自己腰部，則被害人之血液會濺及被害人之雙手，然被害人身上並無防
禦創傷，其兩手及指甲溝內亦均未見血跡殘留；上訴人經法務部調查局測謊鑑定結果
，其就(一)、沒有刺殺被害人。(二)、被害人是在與其拉扯中自己誤傷致死等問題，均呈
現情緒波動反應，研判有說謊，有法務部調查局九十年十一月二十三日（九０）陸（
三）字第九００七一五三七號測謊報告書一份在卷可資佐證。堪認被害人係因頭部遭
上訴人攻擊受創而驚醒，倉促之際乃隨手持現場之牛角刀抵禦上訴人，雙方於拉扯之
際，被害人眉間因而受有銳器創傷之傷勢，上訴人上衣之鈕釦亦遭被害人扯落，惟被
害人因深醉致所持之牛角刀遭上訴人奪走，上訴人並接續原殺害被害人之犯意，朝被
害人腹部猛刺一刀，被害人終因腹腔內大量出血而休克死亡。依台灣台中地方法院檢
察署解剖紀錄所載內容，堪認被害人應是仰躺或側臥時腹部遭刺；且現場僅於被害人
所躺長椅之椅墊，及該長椅前之地面上留有被害人血跡；又被害人腳背及腳底處均無
血跡，亦有現場照片附卷可稽等情，益堪認被害人遭刺殺時並非呈站立之狀態。此外
，被害人真正姓名為韓少金而化名為陳正德一節，並據證人韓少平、韓許繡玉供述明
確，復經內政部警政署刑事警察局比對被害人之指紋明確，有該局九十年十月十六日
（九０）刑紋字第一九九六五三號鑑驗書及指紋卡附卷可憑。上訴人否認辯稱各語，
無非事後卸責之詞，不足採信等情，予以綜合判斷。因而撤銷第一審判決，改判論處
上訴人殺人罪刑。已於判決內說明其所憑之證據及其認定之理由，從形式上觀察，並
無違背法令之情形。按證據之取捨與證據之證明力如何，均屬事實審法院得自由裁量
、判斷之職權；苟其此項裁量、判斷，並不悖乎通常一般之人日常生活經驗之定則或
論理法則，又於判決內論其何以作此判斷之心證理由者，即不得任意指摘其為違法
，而據為提起第三審上訴之合法理由。原審綜合上開各項證據資料，論斷被害人於案
發時已處於深醉狀態，且因不勝酒力而倒臥在現場之長椅上睡覺，上訴人趁機持長柄
刈刀砍殺被害人時，即具有殺害被害人之犯意，嗣於奪得被害人所持之牛角刀後，復
接續在被害人腹部猛刺一刀等情，乃其採證職權之合法行使，原判決並已說明其所依
憑之證據及理由，不容任意指為違法。上訴意旨(一)擷取何義雄所供述內容之片段，任
意為有利於己之推論，並非有據。按刑事訴訟法第三百七十九條第十款所謂應調查之
證據，係指該證據與待證事實有重要關係，在客觀上有予調查之可能性及必要性而言
。原判決已說明上訴人行兇所用之牛角刀，雖經警方詳細蒐查而未發現，然其無礙於
本件事實之認定等情甚詳，即認該牛角刀之下落在客觀上已無調查之可能性。上訴意
旨並未陳明曾聲請原審再就上情為如何之調查，且原審於最後審判期日調查證據完畢
開始辯論前，審判長問上訴人尚有何證據請求調查，上訴人復答稱：「沒有」（原審
卷第六十二頁）。而本院為法律審，上訴人在本院又為此爭執，自非依據卷內資料執
為指摘之合法上訴第三審理由。上訴意旨對原審之論斷，究係違背何種法則或如何適
用法則不當，並未依據卷內資料具體指摘，徒憑己意而漫指違法，難謂係適法上訴第
三審之理由，其上訴違背法律上之程式，應予駁回。
據上論結，應依刑事訴訟法第三百九十五條前段，判決如主文。
中      華      民      國    九十二    年      十      月     三十     日
                              最高法院刑事第三庭
                                  審判長法官  董  明  霈
                                        法官  林  茂  雄
                                        法官  王  居  財
                                        法官  張  祺  祥
                                        法官  吳  三  龍
      右正本證明與原本無異
                                              書  記  官
中      華      民      國    九十二    年     十一     月      六      日


司法院資訊處製作；財團法人民間司法改革基金會備份。
